【裁判字號】    99,台抗,261
【裁判日期】    990415
【裁判案由】    聲請假扣押
【裁判全文】
最高法院民事裁定              九十九年度台抗字第二六一號
再 抗告 人  甲○○
訴訟代理人  陳建中律師
            翁松谷律師
上列再抗告人因與相對人乙○○間聲請假扣押事件，對於中華民
國九十九年二月五日台灣高等法院裁定（九十八年度抗字第一九
八一號），提起再抗告，本院裁定如下：
    主  文
原裁定廢棄，應由台灣高等法院更為裁定。
    理  由
本件相對人以其續弦配偶即再抗告人於民國九十六年二月間，曾
侵吞其借名存於瑞士銀行台北分行之存款美金一百十萬元，復於
同年三月間，向其借名開設美金帳戶之富邦銀行申請變更印鑑，
致其持舊印鑑查詢餘額時被拒。該帳戶內尚有存款美金十六萬一
千五百元，隨時有遭提領之危險，恐日後不能強制執行或甚難強
制執行之虞，其願供擔保以補釋明之不足等情，聲請准予假扣押
。經台灣台北地方法院（下稱台北地院）裁定准相對人供擔保後
，得對再抗告人之財產在美金十六萬一千五百元之範圍內為假扣
押。再抗告人對之聲明不服，提起抗告，原法院以：相對人就本
件假扣押之聲請，已提出富邦銀行帳戶原開戶之存摺及原留印鑑
、存證信函、律師函及民事起訴狀等件為證，再抗告人亦不否認
未持有變更印鑑前舊存摺及印鑑，雖抗辯該帳戶存款係自其本人
其他帳戶中提領存入，惟未據提出能使本院得薄弱之心證，而銀
行存摺、印鑑章通常情形是由帳戶所有人持有，應認持有該帳戶
存摺印鑑章之相對人就假扣押之請求已有釋明。又再抗告人變更
該帳戶之印鑑，並拒絕交付新印鑑予相對人，該帳戶內存款非無
隨時遭再抗告人提領之可能，相對人主張其對於再抗告人之債權
恐致日後有不能執行或甚難執行之虞，即非全然無據，可認相對
人就其假扣押之原因已有所釋明，縱認釋明仍有不足，其既陳明
願供擔保，應認足補其釋明之不足。台北地院依相對人聲請，裁
定命供擔保後假扣押，核無不合，因以裁定駁回再抗告人之抗告
。
按民事訴訟法規定之假扣押，係為債權人金錢請求或得易為金錢
請求之請求，保全債務人之財產，俾免日後執行困難而設，故第
五百二十三條第一項所謂假扣押之原因，係指日後有不能強制執
行或甚難執行之虞之情形，如債務人浪費財產、增加負擔或就其
財產為不利益之處分，將成為無資力之狀態，或將移住遠地、逃
匿無蹤、隱匿財產等是，與就金錢請求以外之請求欲保全強制執
行，或於爭執之法律關係欲定暫時狀態者，尚屬有間。查相對人
聲請假扣押所提出之存摺、原留印鑑、存證信函、律師函及民事
起訴狀等件，僅在釋明其對再抗告人有債權之請求而已，就假扣
押之原因，所稱其以再抗告人名義所開設富邦銀行帳戶內尚有存
款美金十六萬一千五百元，隨時有遭提領之危險，而有日後執行
之困難云云，似僅因該特定帳戶內之特定存款，有遭提領之可能
，即認為須禁止再抗告人提領；對於再抗告人倘予提領，是否將
陷於無資力狀態，而有日後不能強制執行或甚難強制執行之虞情
事，未置一詞。倘相對人係為保全該特定帳戶內之特定存款，其
聲請假扣押是否能達其目的，不無疑問；倘相對人係為保全金錢
請求或得易為金錢請求之請求，其上開陳述就再抗告人是否有日
後不能強制執行或甚難執行之虞之情形，能否認為已釋明但釋明
不足，亦待釐清。原審未遑深究，遽維持台北地院准予假扣押之
裁定，駁回再抗告人之抗告，依上說明，其適用法規即顯有錯誤
，所涉及之法律見解亦具有原則上之重要性。再抗告論旨，執以
指摘原裁定不當，求予廢棄，不能認為無理由。
據上論結，本件再抗告為有理由。依民事訴訟法第四百九十五條
之一第二項、第四百七十七條第一項、第四百七十八條第二項，
裁定如主文。
中    華    民    國  九十九  年    四    月   十五   日
                      最高法院民事第五庭
                          審判長法官  朱  建  男
                                法官  顏  南  全
                                法官  林  大  洋
                                法官  沈  方  維
                                法官  王  仁  貴
本件正本證明與原本無異
                                      書  記  官
中    華    民    國  九十九  年    四    月  二十七  日
                                                      Ｅ

司法院資訊處製作；財團法人民間司法改革基金會備份。
